臺灣臺南地方法院刑事判決　　　　　　 100年度訴字第1214號
公　訴　人　臺灣臺南地方法院檢察署檢察官
被　　　告　鄭旭峰
上列被告因違反毒品危害防制條例案件，經檢察官提起公訴（10
0年度撤緩毒偵字第81號、第121號），本院判決如下：
    主  文
鄭旭峰施用第一級毒品，累犯，處有期徒刑捌月，扣案之海洛因
壹包（驗後淨重零點零肆柒公克，含夾鏈袋壹個）沒收銷燬之；
又施用第一級毒品，累犯，處有期徒刑拾月。應執行有期徒刑壹
年參月，扣案之海洛因壹包（驗後淨重零點零肆柒公克，含夾鏈
袋壹個）沒收銷燬之。
    事  實
一、鄭旭峰前於民國86年間因違反肅清煙毒條例等案件，經本院
    裁定應執行有期徒刑3年8月確定，再於86年間因違反肅清煙
    毒條例案件，經本院判處有期徒刑3年2月確定，並與前揭應
    執行刑3年8月部分接續執行，於 89年4月28日縮短刑期假釋
    出監，然於假釋期間之91年間因詐欺案件，經本院判處有期
    徒刑4月確定，並與上開假釋撤銷後之殘刑3年10月19日接續
    執行，於 96年5月10日執行完畢。詎不知警惕，猶基於施用
    第一級毒品海洛因之犯意，於99年3月1日中午在臺南市安平
    區○○○街65巷20號3F之1， 以將海洛因置於針筒加水稀釋
    注射之方式，施用海洛因1次。嗣鄭旭峰於 99年3月2日17時
    許，駕駛機車行經臺南市○○○路與安平路口時，因闖紅燈
    遭警攔查時，其遂於上開施用海洛因之犯罪尚未為警發覺前
    ， 即主動交出其所有供上開施用海洛因使用之海洛因1包（
    驗前淨重0點057公克、驗後淨重0點047公克， 含夾鏈袋1個
    ），並向員警表示上開施用海洛因行為，且同意採集尿液送
    驗呈現嗎啡陽性反應，而查獲前情。
二、鄭旭峰復基於施用海洛因之犯意，於 99年9月13日某時，在
    臺南市安平區○○○街65巷20號3F之1， 以將海洛因置於針
    筒加水稀釋注射之方式，施用海洛因1次。 嗣鄭旭峰經臺灣
    臺南地方法院檢察署觀護人通知，於 99年9月16日10時14分
    許在該署採尿送驗，鑑驗結果呈嗎啡陽性反應，始查獲前情
    。
三、案經臺南市政府警察局第二分局報請臺灣臺南地方法院檢察
    署檢察官及同署觀護人室向同署察官告發偵查起訴。
    理  由
一、本件係經被告鄭旭峰於準備程序為有罪之表示，而經本院合
    議庭裁定由受命法官獨任以簡式審判程序加以審理，依刑事
    訴訟法第273條之2、第159條第2項規定，不適用傳聞法則有
    關限制證據能力之相關規定，合先敘明。
二、訊據被告對於上揭事實均坦承不諱，且被告為警查獲後採集
    之尿液送驗結果，呈嗎啡陽性反應，有臺南市政府警察局第
    二分局偵辦毒品危害防制條例案送驗尿液年籍對照表，長榮
    大學99年3月15日確認報告、 臺灣臺南地方法院檢察署受保
    護管束人（被告）尿液檢體監管紀錄表及臺灣檢驗科技股份
    有限公司 99年9月30日KH/2010/00000000號濫用藥物檢驗報
    告各1份可稽，且查扣之海洛因1包，送驗結果確為海洛因無
    誤，有臺南市政府警察局第二分局搜索扣押筆錄、扣押物品
    目錄表及高雄市立凱旋醫院99年3月30日高市凱醫驗字第126
    18號濫用藥物成品檢驗鑑定書各1份可憑， 堪認被告之自白
    與事實相符，其確有施用第一級毒品海洛因之行為無誤。
三、查現行施用毒品者之刑事政策，於87年立法通過之毒品危害
    防制條例，正式於立法理由中承認施用毒品者，除係刑事法
    意義之犯人外，並具有病人之特色。然對於施用毒品者應採
    行如何之處遇程序，則屬立法形成之自由。該條例於92年修
    正時，針對施用第一、二級毒品者，確認其係具有病患性犯
    人之特質，採行觀察、勒戒以戒除其身癮之措施，明定犯毒
    品危害防制條例第10條之罪者，依同條例第20條、第23條之
    規定，將其刑事處遇程序，區分為「初犯」及 「5年內再犯
    」、「5年後再犯」。 依其立法理由之說明：「初犯」，始
    須經觀察、勒戒；經觀察、勒戒執行完畢釋放後， 「5年內
    再犯」者，因其再犯率甚高，原實施之觀察、勒戒既已無法
    收其實效，應依法追訴。至於經觀察、勒戒執行完畢釋放後
    ，「5年後再犯」者， 前所實施之觀察、勒戒已足以遮斷其
    施用毒品之毒癮，為期自新及協助其斷除毒癮，仍適用「初
    犯」規定，先經觀察、勒戒之程序。於此，僅限於「初犯」
    及「5年後再犯」二種情形，始應先經觀察、勒戒程序。 於
    觀察、勒戒後，認無繼續施用毒品傾向者，應即釋放，並為
    不起訴處分（指非少年犯），認受觀察、勒戒人有繼續施用
    毒品傾向，檢察官應聲請法院裁定令入戒治處所強制戒治，
    而採取單軌之戒毒程序。迨 97年4月30日修正公布之毒品危
    害防制條例第24條第1項規定：「本法第20條第1項之程序，
    於檢察官先依刑事訴訟法第253條之1第1項、 第253條之2之
    規定，為附命完成戒癮治療之緩起訴處分時，不適用之。」
    對於「初犯」及「5年後再犯」毒癮治療方式， 採行「觀察
    、勒戒」與「緩起訴之戒癮治療」並行之雙軌模式；後者係
    以社區醫療處遇替代監禁式治療，使衷心戒毒之施用毒品者
    得以繼續正常家庭與社會生活為特色，檢察官於施用第一級
    毒品之被告到案後【 依毒品危害防制條例第24條第3項授權
    制定之毒品戒癮治療實施辦法及完成治療認定標準（下稱戒
    癮治療認定標準）第2條第1項規定，戒癮治療之實施對象，
    為施用第一級毒品海洛因、嗎啡、鴉片及其相類製品者】，
    雖可選擇作成戒癮治療之緩起訴處分，但依刑事訴訟法第25
    3條之2第2項及前述戒癮治療認定標準第6條、第11條之規定
    ，檢察官為緩起訴處分前，仍應得參加戒癮治療被告之同意
    ，並應向其說明完成戒癮治療及其他依刑事訴訟法第253 條
    之2第1項各款規定命其應遵守事項後，指定其前往治療機構
    參加戒癮治療，使被告得以瞭解其後果審慎作出抉擇，而為
    落實此項新戒毒刑事政策之執行， 同條例第24條第2項並明
    定「前項緩起訴處分，經撤銷者，檢察官應依法追訴」，期
    以恩威並濟方式，使施用毒品者不能心存僥倖，藉此非監禁
    式治療機會之空窗期再犯，俾達成戒除毒癮之實際效果。故
    此之所謂「依法追訴」，應與同條例第23條第2項規定之「
    依法追訴」同其趣旨，始符立法目的。有關施用第一級毒品
    案件，經檢察官為附命完成戒癮治療之緩起訴處分時，既不
    適用毒品危害防制條例第20條第1 項裁定令被告觀察、勒戒
    之規定，則嗣後該緩起訴處分經撤銷時，除該緩起訴係因違
    法或不當經再議程序，由上級檢察機關撤銷者，則應回復未
    為緩起訴處分之狀態，由檢察官續行偵查，視個案之證據，
    為適當之處分外，倘係被告違反原緩起訴處分所附之條件而
    被撤銷緩起訴處分，自應依偵查之結果，如足認有犯罪嫌疑
    者，應提起公訴或聲請簡易判決處刑，其犯罪嫌疑不足者，
    應為不起訴之處分，殊無再適用上開規定聲請法院裁定送觀
    察、勒戒之餘地，此乃被告選擇參加戒癮治療毒品防制刑事
    政策之當然結果，且為法律所明定，並無恣意剝奪其受觀察
    、勒戒處遇措施之可言。是以，檢察官已依毒品危害防制條
    例第24條第1項為附命完成戒癮治療之緩起訴處分， 被告事
    實上已接受等同「觀察、勒戒」之處遇，惟其未能履行該條
    件，自應於撤銷緩起訴處分後依法起訴，而無再次聲請法院
    裁定觀察、勒戒之必要（最高法院100年度第1次刑事庭會議
    決議、100年度台非字第51號判決意旨參照）。 查被告先前
    固於91年間因施用毒品案件，經強制戒治後，於92年5月9日
    停止強制戒治付保護管束，並於92年9月9日保護管束期滿未
    經撤銷，強制戒治視為執行完畢，然本件二次施用海洛因之
    犯行，先後經臺灣臺南地方法院檢察署檢察官依刑事訴訟法
    第253條之1第1項、第253條之2規定，以99年度毒偵字第462
    號、毒偵字第2382號為附命完成戒癮治療之緩起訴處分，然
    其因於緩起訴期間故意更犯施用毒品之罪被提起公訴之故，
    致遭同署檢察官以 100年度撤緩字第177號、280號撤銷緩起
    訴處分書，撤銷上開緩起訴處分並予以起訴，有臺灣高等法
    院被告前案紀錄表及前揭緩起訴處分書、撤銷緩起訴處分書
    各1份可參， 則被告本件施用毒品犯行，相距上開強制戒治
    執行完畢釋放之日（即92年9月9日）雖已逾5年， 然本件係
    屬於原附命完成戒癮治療之緩起訴處分，因遭撤銷撤銷緩起
    訴處分後依法起訴之情形，揆諸揆諸上揭說明，並無適用毒
    品危害防制條例第20條第3項之餘地。 從而，本件事證明確
    ，被告犯行洵堪認定。
四、核被告二次施用海洛因所為，均犯毒品危害防制條例第10條
    第1項施用第一級毒品罪。 被告持有第一級毒品，復進而施
    用，其持有毒品之低度行為，為施用毒品之高度行為所吸收
    ，不另論罪。被告有如事實欄第一項所示之犯罪前科，有臺
    灣高等法院被告前案紀錄表可稽，其受有期徒刑執行完畢後
    ，5年內故意再犯本件有期徒刑之罪，係為累犯， 應依刑法
    第47條第1項規定均加重其刑。 又被告就事實欄第一項所示
    犯行，係因駕車闖紅燈為警攔查時，其即在本件施用海洛因
    之犯罪尚未為警發覺，亦無任何毒品、施用毒品工具或其他
    施用毒品之徵象業遭警查覺之前，即主動交出其所有供施用
    海洛因使用之海洛因1包， 且向員警主動向員警供承該次施
    用海洛因行為，並同意採集尿液送驗，為被告於司法警察調
    查中及審理中所陳明，並有該次犯行之臺南市政府警察局第
    二分局刑事案件報告書上之記載可參，則在偵查犯罪職權之
    公務員於知悉該次施用毒品之犯罪事實或查見任何與本件施
    毒行為相關而足以懷疑被告涉嫌施用毒品之跡證之前，被告
    即自承犯行，並接受裁判，業合乎刑法第62前段所指對於未
    發覺之罪自首而受裁判之要件，且被告坦認並供出犯罪過程
    ，助益犯罪事實之偵查釐清，堪認其自首係出於內心悔悟，
    故依刑法第62條前段規定，就事實欄第一項所示施用第一級
    毒品犯行部分減輕其刑，並依法先加後減之。
五、爰審酌被告施用毒品之犯行，在性質上加重其刑。爰審酌被
    告施用毒品之犯行，在性質上乃屬對自我身心健康之自戕行
    為，尚未嚴重破壞社會秩序、侵害他人權益，惟其前因施用
    毒品經強制戒治後，猶不思戒絕革除惡習，復又於緩起訴期
    間再犯施用毒品之罪，而遭撤銷緩起訴，其戒癮之意志力甚
    為薄弱，然念其犯後尚知坦承犯行，犯後態度堪認良好等一
    切情狀，量處如主文所示之刑，並定其應執行刑。扣案之海
    洛因1包（ 驗前淨重0點057公克、驗後淨重0點047公克，含
    夾鏈袋1個）， 係被告所有且供事實欄第一項所示施用第一
    級毒品犯行使用之物，為其供承在卷，該物係屬毒品，且其
    夾鏈袋1個因無法與海洛因剝離而須視同毒品之故， 均依毒
    品危害防制條例第18條第1項前段規定沒收銷燬之， 至於鑑
    驗所耗損之海洛因既已滅失，即無庸宣告沒收銷燬。
據上論斷，應依刑事訴訟法第273條之1第 1項、第299條第1項前
段，毒品危害防制條例第10條第1項、第18條第1項前段，刑法第
11條、第47條第1項、第62條、第51條第1項第5款， 判決如主文
。
本案經檢察官吳書嫺到庭執行職務。
中    華    民    國   100    年    12    月    29    日
                  刑事第五庭  法  官  陳威龍
以上正本證明與原本無異。
如不服本判決應於收受本判決後10日內向本院提出上訴書狀，並
應敘述具體理由。其未敘述上訴理由者，應於上訴期間屆滿後20
日內向本院補提理由書狀（均須按他造當事人之人數附繕本）「
切勿逕送上級法院」。
                              書記官  蘇嬿合
中    華    民    國   100    年    12    月    29    日
附錄論罪科刑法條：
毒品危害防制條例第10條第1項：
施用第一級毒品者，處6月以上5年以下有期徒刑。